臺灣花蓮地方法院民事裁定  
111年度消債清字第24號
聲  請  人  
即  債務人  朱安妤  
代  理  人  楊蕙怡律師(法扶律師)
上列當事人因消費者債務清理事件聲請清算，本院裁定如下：
    主  文
債務人朱安妤自民國111年11月14日上午8時起開始清算程序。
命司法事務官進行本件清算程序。
    理  由
一、按債務人不能清償債務或有不能清償之虞者，得依本條例所
    定更生或清算程序，清理其債務；債務人對於金融機構負債
    務者，在聲請更生或清算前，應向最大債權金融機構請求協
    商債務清償方案，或向其住、居所地之法院或鄉、鎮、市、
    區調解委員會聲請債務清理之調解。消費者債務清理條例(
    下稱消債條例)第3條、第151條第1項定有明文。次按法院開
    始清算程序之裁定，應載明其年、月、日、時，並即時發生
    效力。前項裁定，不得抗告。法院裁定開始更生或清算程序
    後，得命司法事務官進行更生或清算程序；必要時，得選任
    律師、會計師或其他適當之自然人或法人一人為監督人或管
    理人。為消債條例第83條第1、2項、第16條第1項所明定。
二、聲請意旨略以：聲請人債務總額為新臺幣（下同）1,065,27
    4元，前向鈞院聲請前置調解，但調解不成立（本院111年度
    司消債調字第90號，下稱調解卷）。債務產生的原因是信用
    卡卡債，大多是生活費，還有小孩日常的費用。名下有不動
    產土地一筆，前經本院為拍賣，但流標。動產僅有西元2000
    年出廠汽車1輛，且因車禍報廢並無使用。聲請人目前沒有
    工作，現在是依靠母親的年金津貼、女兒的殘障補助過生活
    ，每個月加起來大概有新臺幣（下同）8,000元。因女兒患
    有紅斑性狼瘡，目前沒辦法工作，所以要照顧她，也要照顧
    81歲的母親，我們三人同住。而聲請人本身患有甲狀腺上下
    亢進，還患有癌症，現在因為無法清償高額債務，故聲請清
    算。聲請人在民國95年間曾依中華民國銀行公會會員辦理消
    債金融案件無擔保債務協商機制請求共同協商債務方案成立
    ，惟因當時先生離家，父親生重病（後於97年間過世）只好
    離開教會的工作照顧父親，所以還不出錢，係因不可歸責於
    己之事由毀諾。伊又未經法院裁定開始更生程序或許可和解
    或宣告破產，爰聲請清算等語。
三、經查：
　㈠聲請人於消債條例施行前，依中華民國銀行公會會員辦理消
    費金融案件無擔保債務協商機制請求共同協商債務方案成立
    ，約定自95年11月起，分120期，利率9.88%，每月清償17,1
    80元，惟聲請人未依約繳款，於96年10月毀諾，有聯邦銀行
    協議書可參（下稱系爭協議書，卷53頁）。至聲請人稱因為
    照顧父親自教會離職無收入而毀諾部分，觀諸聲請人於毀諾
    同年之96年12月31日起即由財團法人台灣聖教會總會原住民
    教會退保之紀錄，此有勞工保險被保險人投保資料表（卷67
    頁）足稽。是以，由前開資料可認聲請人收入減少而無法支
    應協商款項之原因係因需照顧父親所致，而確有不可歸責於
    己之情事。從而，本院自應綜合評估聲請人目前財產、收入
    是否已不能維持符合人性尊嚴之最基本生活條件，而有「不
    能清償或不能清償之虞」等情。
　㈡聲請人主張其餘事實，業據提出佛教慈濟醫院財團法人花蓮
    慈濟醫院診斷證明書、全國財產稅總歸戶財產查詢清單、財
    團法人金融聯合徵信中心當事人綜合信用報告、債務清理條
    例前置協商專用債權人清冊、109及110年度綜合所得稅各類
    所得資料清單、系爭協議書、匯款資料、戶籍謄本等件為佐
    （卷21-31頁、53-59頁），且經本院職權調閱聲請人父親、
    母親相關資料（本院附件袋），確認聲請人父親確係於97年
    間過世，而聲請人母親現為81歲高齡而需他人照顧，是聲請
    人主張之前開事實，應堪認為真正。又聲請人現既無收入，
    而截至111年10月11日止之債務至少為1,065,274元，且除補
    助外，其所有土地為原住民保留地（卷17頁），實際上亦難
    變價，於市場上不易流通，況補助之金額加總也不足以支應
    一般生活費用，聲請人復需照顧病痛之女兒，還須購買補品
    、藥品等，堪認聲請人之收入及財產確不足以履行全部債務
    ，其主張有不能清償債務之情事，應可採信。此外，復查無
    債務人有消費者債務清理條例第6條第3項、第8條或第82條
    第2項所定駁回清算聲請之事由存在，故本件聲請人之聲請
    ，洵屬有據。揆諸首揭規定及說明，應予開始清算程序，並
    命司法事務官進行本件清算程序。
四、爰裁定如主文。
中　　華　　民　　國　　111 　年　　11　　月　　14　　日
                    消債法庭  法　官  蔡培元
以上正本係照原本作成。
本裁定不得抗告。
中　　華　　民　　國　　111 　年　　11　　月　　14　　日
                              書記官　周彥廷